【裁判字號】    96,訴,6880
【裁判日期】    970624
【裁判案由】    損害賠償
【裁判全文】
臺灣臺北地方法院民事判決              96年度訴字第6880號
原      告  甲○○
訴訟代理人  游開雄律師
複代理人    吳保任律師
被      告  乙○○
訴訟代理人  吳宜財律師
上列當事人間損害賠償事件，本院於民國九十七年六月十日言詞
辯論終結，判決如下：
    主  文
原告之訴及假執行之聲請均駁回。
訴訟費用由原告負擔。
    事實及理由
一、原告主張：
  (一)原告原為知名皮件服飾品牌「達克公爵」之敏升國際企業有
    限公司（下稱敏升公司）執行長，該公司負責人徐偉俊前於
    民國94年9月1日意外死亡，債權人紛紛上門催討債務，經原
    告事後瞭解，始發現徐俊偉生前因財務調度不當，對外負債
    高達新台幣（下同）3億元，其中甚有向地下錢莊借貸款項
    ，原告基於職責並為維持公司正常營運，乃與被告即徐俊偉
    之遺孀且為敏升公司之最大股東兼設計總監商議，成立危機
    處理小組，集思廣義研商因應對策，以挽救公司營運困境。
  (二)危機處理小組旋於94年9月2日上午召開第一次例行會議，推
    被告為召集人，原告為副召集人，會中達成將敏升公司現有
    庫存暫時移置他處加以保全之共識，原告並隨即依上開共識
    辦理。次日（94年9月3日）召開第二次例行會議中，原告向
    被告及小組成員報告庫存搬運的執行狀況，另由財務小組就
    敏升公司實際負債明細提出說明；同日晚間，原告突接獲被
    告通知召開危機處理小組緊急會議，要求原告再次針對公司
    庫存之處理方式詳細說明，原告爰再次詳予交待與相關人士
    協調庫存移置及其運用情形，原告同時表明，如仍未獲信任
    ，則另請高明，被告即未再加質疑，並要顧問律師撰擬敏升
    公司與相關人士之合作協議書，以保障對公司庫存之合法權
    益，豈料同年月5日上午原訂召開危機處理小組第三次例行
    會議前，被告竟無預警召集媒體記者及管區員警，當場將原
    告帶往派出所，以涉嫌侵占罪名進行偵訊，被告並於9月5、
    6日透過新聞媒體控訴原告盜用公司印鑑及企圖掏空公司資
    產。
  (三)被告於94年9月5日向瑪陵派出所報案，在大批記者面前指稱
    原告侵占敏升公司貨物，兩造間之刑事判決亦認定記者蔡進
    男刊登於94年9月6日蘋果日報、記者卞金峰刊登於94年9 月
    6日中央通訊社之電子報、記者游明煌刊登於94年9月7日聯
    合報。原告侵占敏升公司貨物之言論不僅為現場之記者與警
    員所知悉，後來經由記者之報導，因而使廣大之民眾知悉，
    則被告不實指控之行為，已令他人誤認原告係一假借職務之
    便而侵奪公司財物之人，故可認原告在社會上之評價已受到
    貶損。另被告並指控原告掏空公司資產、盜用公司印鑑之言
    論，亦據證人中央通訊社記者卞金峰於偵查中證述綦詳，揆
    諸最高法院90年台上字646號判例之見解，堪認原告之名譽
    已受損害無疑。
  (四)被告擔任危機處理小組召集人，其全程參與會議，竟宣稱對
    庫存流向毫不知情，橫加指控原告掏空公司資產，並藉由媒
    體大肆渲染，誠已嚴重貶損原告之社會評價，無論被告為故
    意或過失，均足構成侵權行為，原告依法即得請求非財產上
    之損害賠償。被告係經營國際知名皮件服飾「達克公爵」之
    敏升公司之設計總監且為公司最大股東，其歷年股票分紅所
    累積之資產，不言可喻，可知其資力非比尋常、經濟狀況絕
    佳。而原告係68年自台北工專電機科畢業，歷任台灣電熱工
    業股份有限公司技術部經理、瑞芳廠廠長、營業處處長、副
    總經理、丞瑞國際股份有限公司副總經理、敏升國際企業有
    限公司執行長，並於擔任敏升公司執行長期間領取年薪240
    萬元，其學經歷俱屬一時翹楚，更係行業內之頂尖人才。惟
    自事件發生迄今，因官司未了，原告名譽及清白因尚無法由
    法律鑑證，業界議論紛紛，導致原告無法順利謀職或發展事
    業，財產損失不可謂不大、精神損害不可謂不鉅。依前揭法
    文規定，並參酌被告侵害原告名譽之情節重大、被告經濟狀
    況、原告之身分地位等情，爰請求被告賠償侵害名譽及信用
    之非財產上損害200萬元。
  (五)對於被告抗辯之陳述：
  1.敏升公司為因應董事長意外死亡一事，曾召開例行會議及緊
    急會議一事應無疑義：蓋原證一至原證三之緊急會議紀錄，
    被告於台灣基隆地方法院審理96年度易字第61號案件時，已
    同意該會議紀錄得作為證據，此可證被告知悉該會議之存在
    ，並對該會議紀錄之內容不爭執。另開會過程亦有多人參與
    ，台灣基隆地方法院檢察署於偵查94年度偵字第4871號案件
    時，亦曾傳喚敏升公司之員工林佳汾、林玉桂，而渠等均證
    稱危機小組例行會議紀錄與當時開會之情形相符（台灣基隆
    地方法院檢察署檢察官94年度偵字第4871號不起訴處分書第
    3頁參照）。
  2.被告不僅曾參與例行會議及緊急會議，且位居上揭會議之召
    集人，多名敏升公司之員工參與已如前述，渠等均得證實被
    告確實曾參與上揭會議，並經台灣高等法院96年度上易字第
    1987號被告被訴妨害名譽刑事案件中，已就被告是否曾參與
    上揭會議一事詳加調查。
  3.被告確曾委託訴外人陳麗玲律師撰擬如原證四所示之協議書
    草稿，被告於前揭刑事案件審理時，已同意將系爭協議書做
    為證據使用，即已承認確有委託訴外人洪榮彬律師撰擬如原
    證四所示之協議書草稿，事後被告卻又否認有協議書存在一
    事，顯已違反禁反言之原則。
  4.被告確有主動聯繫媒體，散布足以貶損社會對原告個人評值
    之言論，此由被告選任辯護人於94年12月27日提呈之刑事答
    辯（一）暨調查証據聲請狀記載「被告乙○○見事態嚴重，
    隨即在車上聯絡警察、媒體到公司現場，此時警方開始訊問
    ，由乙○○向警方說明來龍去脈，而媒體記者則在一旁報導
    」、「被告乙○○之所以於94年9月5日聯絡警方、媒體記者
    至達克公爵山莊，乃係因告訴人基於連續犯意，不但於同年
    9月2日侵占敏升公司高達2000多萬之財產，更於9月5日當日
    ，要將敏升公司碩果僅存之預備進駐新竹SOGO百貨公司專櫃
    開幕所需之貨品搬走，被告乙○○出於急迫，緊急會同警察
    及新聞記者，並於當日警方與媒體記者在現場時當時與告訴
    人甲○○對質，敏升公司剩餘之貨品才未被甲○○搬走」、
    「倘非被告乙○○緊急聯絡警察及媒體記者踢爆告訴人甲○
    ○之犯罪行為，公司僅剩之財產將被甲○○搬空殆盡」（台
    灣基隆地方法院檢察署94年交查字第640號偵查卷第72頁至
    78頁參照）等語觀之即明。
  5.被告確有向媒體發表原告掏空公司資產，盜用公司印鑑等言
    論之事實，此由下述各點足可明証：(1)前揭被告所提書狀載
    述（上開交查字偵查卷第73頁、74頁參照）。(2)証人卞金峰
    於偵訊時之証詞。(3)被告之選任辯護人於偵查庭訊時亦陳稱
    ：「我們有合理懷疑甲○○掏空公司資產及盜用公司印章，
    因為公司印章放在徐偉俊的辦公室，他們用密碼，甲○○當
    時都跟公司會計在一起，且在徐偉俊過世後，甲○○也都使
    用徐偉俊的辦公室，之後公司的印章有幾個也遺失了，所以
    我們有合理的懷疑」（臺灣基隆地方法院交查字第640號偵
    查卷第42頁、第43頁參照）。
  (六)被告對於散布原告掏空公司資產、盜用公司印鑑之不實言論
    ，因而造成原告名譽受損一事有無故意或過失：
  1.被告係故意散布不實言論因而造成原告名譽受損。被告參與
    敏升公司之危機處理小組例行會議時，即已同意系爭公司貨
    物先交由富慷公司保管，嗣後雙方再進行合作事宜，且被告
    亦曾指示敏升公司之職員林玉桂協助整理，並目睹搬運過程
    ，被告明知系爭貨物係由訴外人富慷公司占有，卻仍對外指
    稱原告侵占公司貨物，故被告係故意誣指原告侵占公司財產
    因而造成原告名譽受損無疑。
  2.縱認被告非故意為之，其任意對外指訴之行為，亦有過失。
    蓋被告並無任何證據證明原告有盜用公司印鑑之行為，系爭
    庫存貨物係在被告同意下由富慷公司加以保全，至系爭貨物
    嗣後遭富慷公司行使質權加以處分，係因徐偉俊生前已將系
    爭貨物設質向訴外人蔡先生借款，而徐偉俊於94年8月間原
    密集與富慷公司洽談轉讓全省百貨專櫃代理權，以取得資金
    解決包括蔡先生在內民間借款之負擔，不意9月1日徐偉俊意
    外身亡，原告遂於9月2日危機處理小組第一次會議中主張為
    避免系爭貨物遭蔡先生及其他債權人不理性前來搶搬，而建
    議與富慷公司合作，由該公司另覓處所加以保全，迨嗣後原
    告始經富慷公司總經理許正信告知徐偉俊生前即已請託該公
    司代償蔡先生之借款，並承受對系爭貨物之質權，是原告於
    上開會議時確無隱匿係將系爭貨物以質押方式搬進富慷公司
    倉庫之情事，被告即令有誤認其未能取回系爭貨物係因原告
    與富慷公司勾結之故，然台灣基隆地方法院檢察署於調查後
    ，已認定原告與富慷公司間並無勾結情事（原證七參照）。
    被告對於原告有無盜用公司印鑑及侵占系爭貨物一事，應負
    善良管理人之注意義務，本件被告得輕易與原告進行溝通，
    並得向公司相關人員及富慷公司求證而不為之，即遽而對外
    向媒體宣稱原告有上開違法行為，自難謂無過失存在甚明。
  3.被告被訴妨害名譽案件固經判決無罪確定在案，惟本件並不
    受其拘束，仍得依自由心証為與刑事判決相異之認定。
  (六)聲明：1.被告應給付原告200萬元，及自起訴狀繕本送達翌
    日起至清償日止，按年息5%計算之利息。2.原告願供擔保請
    准宣告假執行。
二、被告抗辯及聲明如下：
  (一)被告否認原告指摘敏升公司對外負債高達3億元之事實。原
    告所主張無任何憑證，欠缺資金流向。
  (二)被告否認由被告召開例行會議及緊急會議之事實，並否認上
    開例行會議及緊急會議之形式上與實質上之真正。會議是原
    告事後所製作，當時會議是原告向在場的人宣稱，因為怕有
    債權人來搬貨，所以由原告來保管（保全）貨物，保管地點
    隱密，也未告知被告，但之後貨物卻遭變賣。
  (三)被告否認委託案外人陳麗玲律師撰擬協議書草稿之事實，並
    否認協議書草稿之形式上與實質上之真正。
  (四)被告否認透過媒體控訴原告盜用公司印鑑及企圖掏空敏升公
    司資產之事實，並否認原告所提平面媒體資料、電子媒體CD
    光碟及譯文之形式上與實質上之真正。被告完全沒有聯絡媒
    體或警察，被告是基於排除權利被侵害之理由（防止貨物被
    拿走），而行使權利，被告提告係基於保護權利，而非基於
    毀謗，且偵查不公開，沒有散布的問題。
  (五)被告否認原告擔任敏升公司執行長期間領取年薪240萬元之
    事實。原告並非公司之執行長，而係原告所自稱。原告是有
    所圖才進入公司，並藉保全貨物之名，將貨物搬走並變賣。
  (六)被告因妨害名譽案件固經提起公訴，然業經臺灣高等法院以
    96年度上易字第1987號刑事判決無罪確定在案，原告僅檢附
    起訴書，為不利被告之指摘，而捨對被告有利之判決書不為
    提示，其意圖混淆庭聽。
  (七)聲明：1.原告之訴及其假執行之聲請均駁回。2.如受不利判
    決，被告願供擔保請准宣告免為假執行。
三、兩造不爭執之事實：
  (一)被告於94年9月5日在瑪陵派出所時，曾接受記者採訪，並提
    及原告侵占公司貨物；被告於94年9月6日，在敏升公司向會
    計林佳汾查帳期間，曾於接受記者採訪時，陳稱原告侵占敏
    升公司貨物（見台灣基隆地方法院檢察署95年度他字第147
    號偵查卷第7頁至第10頁、台灣基隆地方法院96年5月10日審
    判筆錄）。
  (二)被告指摘原告侵占公司貨物之言論，業經記者蔡進男刊登於
    94年9月6日蘋果日報、記者卞金峰刊登於94年9月6日中央通
    訊社之電子報、記者游明煌刊登於94年9月7日聯合報。
  (三)被告向基隆地方法院檢察署告發原告涉犯刑法第339條第1項
    詐欺罪、第336條第2項業務侵占罪及第342條第1項背信罪等
    案件，經基隆地方法院檢察署檢察官為不起訴處分，有基隆
    地方法院檢察署94年度偵字第4871號、95年度偵續字第51號
    、96年度偵字第5715號不起訴處分書在卷可稽（見本院卷第
    81頁至第88頁、第105頁至第111頁）。
  (四)原告告發被告涉犯刑法第310條第1項誹謗罪嫌，經檢察官提
    起公訴，經基隆地方法院以96年度易字第61號刑事判決被告
    無罪，檢察官不服提起上訴，經台灣高等法院於96年11月23
    日以96年度上易字第1987號判決上訴駁回確定在案。
四、得心證之理由：
  (一)按因故意或過失，不法侵害他人之權利者，負損害賠償責任
    。又不法侵害他人之身體、健康、名譽、自由、信用、隱私
    、貞操，或不法侵害其他人格法益而情節重大者，被害人非
    財產上之損害，亦得請求賠償相當之金額。民法第184條第1
    項、第195條第1項定有明文。再者，當事人主張有利於己之
    事實者，就其事實有舉證之責任。但法律另有規定，或依其
    情形顯失公平者，不在此限，民事訴訟法第277條亦定有明
    文。原告主張被告之言論侵害原告之名譽權，參酌上開說明
    ，自應由原告負舉證責任。
  (二)被告因本件所涉誹謗罪嫌，經檢察官提起公訴，該刑事案件
    雖經判決被告無罪確定（如前述兩造不爭執之事實三、(四)所
    載），惟本件原告主張被告侵害其名譽權是否有理，應依民
    法上名譽權侵害之構成要件為判斷，不受刑事判決有罪無罪
    認定之拘束，惟該刑事案件之卷宗資料，均經兩造於本件訴
    訟中所引用（如本院卷第51頁、第130頁筆錄），本院自得
    予以援用作為認定事實之基礎。又原告主張之事實，已據其
    提出與所述相符之危機處理小組例行會議與緊急會議紀錄、
    協議書、平面媒體資料、電子媒體資料為證（見本院卷第5
    至24頁），被告則否認其真正，惟查上開卷附之危機處理小
    組會議紀錄、協議書（即原證一至四），被告於台灣基隆地
    方法院96年度易字第61號、台灣高等法院96年度上易字1987
    號刑事案件審理中均同意作為證據（見台灣基隆地方法院96
    年度易字第61號刑事判決第3頁至第4頁、台灣高等法院96年
    度上易字1987號刑事判決第4頁），足認被告知悉該會議之
    存在，並對該會議紀錄之內容不爭執；另台灣基隆地方法院
    檢察署檢察官於偵查中，敏升公司之員工林佳汾、林玉桂均
    到庭具結後證稱系爭會議紀錄與當時開會情形相符（見台灣
    基隆地方法院檢察署檢察官94年度偵字第4871號不起訴處分
    書第3頁），堪認系爭會議紀錄、協議書等書證為真實，茲
    被告於本件審理中，否認上開例行會議及緊急會議紀錄之真
    正，自不足採。
  (三)關於原告主張被告散布原告掏空公司資產、盜用公司印鑑之
    不實言論，造成原告名譽受損部分：
  1.原告係以記者卞金峰於94年9月6日中央通訊社之電子報，報
    導被告強調原告盜用公司印鑑、企圖掏空公司資產，涉嫌偽
    造文書，係被告向記者所述及其在記者會現場發送新聞稿所
    致，為被告所否認。經查，中央通訊社記者卞金峰於偵查中
    證稱：94年9月6日報導內容，是我自己採訪。內容是乙○○
    自己說的，當時她與會計發生爭執，她也給我們新聞稿等語
    （見基隆地檢署他字卷第8頁），於基隆地院刑事庭審理時
    證稱：我到現場時有拿到資料，再按照被告的講法，就報導
    了。我現在不能確定掏空公司資產等話是新聞稿提到的，還
    是當時我聽到的。報導內容中，是我在現場聽到的。我現在
    無法確定被告有講這些內容，但我確實是依照當天採訪的內
    容報導。我不知道是何人提供新聞稿。我到現場採訪，我一
    到現場就有人拿資料給我，我不知道該人是誰，對此部分我
    印象不深。我現在沒印象誰說甲○○掏空公司資產等語（見
    基隆地方法院96年度易字第61號卷第71至745頁），其報導
    雖有掏空資產等情，並稱現場有發新聞稿等情，但與其他與
    上開其餘在場之記者所述不同（詳以下2.），即證人卞金峰
    亦不能確定所報導內容是被告所言或新聞稿所載。
  2.查聯合報記者游明煌在基隆地檢署95年度偵字第3843號偵查
    中證稱：卞金峰電子報導中（即本院卷第22頁），我沒聽到
    被告說過或被告與林佳汾爭執時有說過，我印象筆記清楚的
    是甲○○將公司產品搬走涉嫌侵占，94年9月5、6日我有到
    現場採訪，乙○○沒有給我新聞稿，是我自己採訪的等語（
    見基隆地檢署他字卷第九頁）；於基隆地方法院96年度易字
    第61號審理中證稱：在一樓、二樓聽到的內容，沒有聽到被
    告陳述甲○○有掏空公司資產，偽造支票等話，在我的報導
    內容也沒有這兩句話，我聽到的就是我有寫出來的。當天白
    天我沒有拿到新聞稿，都是現場直接問被告。我沒有拿到，
    我沒辦法確認別人有無拿到新聞稿等語（見該卷第67頁）；
    證人即蘋果日報記者蔡進男於偵查中證稱：是我自己採訪的
    ，乙○○沒有給我新聞稿等語（他字卷第9頁）；於基隆地
    方法院96年度易字第61號審理時證稱：當時被告沒無給我新
    聞稿。至於當天在現場被告有無向提及甲○○他去掏空敏升
    公司及偽造文書等話？我所聽到的被告所講的話，就是我所
    報導的，如果報導內沒有提到，應該是沒有講，如果她有提
    到這些話是很重要的新聞內容，不可能沒有報導，但如果是
    贅詞，我不會逐字報導，而是我所整理出來的內容。在派出
    所現場被告有無散發新聞稿，或召開記者會？我沒有拿到新
    聞稿，我也沒有印象同業中有人拿到新聞稿，被告是在現場
    接受我們一大堆記者的採訪，當時是被告坐在該處，我們記
    者主動過去採訪，因為我們已經先採訪過甲○○，為了平衡
    報導，我們必須去採訪被告等語（見基隆地方法院96年度易
    字第61號卷第57至63頁），刑事案件另名證人吳進成亦證稱
    ：當天只有五個小時，中間還有用餐時間，我主要是看資料
    ，對於被告的情形我不太清楚。我沒有具體的聽到被告有說
    甲○○掏空公司或侵占等詞句。被告有拿一本支票存根出來
    看，她自己在瞭解公司的財務狀況，我沒有聽到被告提到甲
    ○○盜用公司印鑑這句話。當天她只是想瞭解公司財務狀況
    ，沒有提到如何解決等語（見同上卷第50頁至55頁），且經
    臺灣高等法院96年度上易字第1987號刑事案件勘驗94年9 月
    6日台灣電視公司新聞報導光碟，經勘驗並未出現被告指摘
    原告盜用公司印鑑、掏空公司資產即偽造文書之畫面或聲音
    等情，有勘驗筆錄附於該卷之情，有臺灣高等法院96年度上
    易字第1987號判決附卷可稽，可見94年9月6日中央通訊社電
    子報載有被告指摘原告掏空公司資產、盜用公司印鑑等語乙
    節，已與上開證據不符。
  3.綜上，原告所舉證據不足以證明被告向記者陳述或發布新聞
    稿，散布原告掏空公司資產、盜用公司印鑑等。
  (四)關於原告主張被告散布原告侵占，造成原告名譽受損部分：
  1.查敏升公司因負責人徐偉俊於94年9月1日意外過世，原告旋
    於94年9月2日召開危機處理小組例行會議，會議內容表示，
    因公司負債過高，為免債權人不理性搬貨抵債，遂決議將公
    司存貨盤點後，進行遷移至訴外人富慷公司代為尋找的新庫
    房，加以保全，新庫房地點必需隱密，由原告負責等情，為
    兩造所不爭執，並有94年9月2日、3日上午召開危機處理小
    組例行會議附卷可參（見本院卷第5至14頁）。嗣被告覺得
    由富慷公司保全不妥，危機處理小組於94年9月3日晚間緊急
    會議，希望取回貨物，但富慷公司並未送回且被告亦不知已
    搬貨物放置地點。被告於94年9月5日，為阻止原告到敏升公
    司搬取貨物，遂打電話通知警方到場，之後雙方即前往派出
    所，在派出所時，被告對警方表示要對原告提出侵占告訴；
    又於翌（6）日，因公司帳目問題，在敏升公司向會計查帳
    等情，為被告所自承，惟其否認有向新聞媒體控訴原告侵占
    之事實。經查，被告確於94年9月5日在派出所接受記者採訪
    ，表示原告侵占公司貨物，於94年9月6日，在敏升公司向會
    計林佳汾查帳期間，亦接受記者採訪，並重申原告侵占公司
    貨物等情，業據證人即蘋果日報記者蔡進男、聯合報記者游
    明煌、中央通訊社記者卞金峰在前述刑事案件之偵查中及審
    判中證述明確（見同上地檢署他字卷第7至10頁、基隆地方
    法院96年度易字第61號卷57至75頁），堪認94年9月6日蘋果
    日報、中央通訊社電子報、94年9月7日聯合報，有關告原告
    侵占敏升公司貨物之內容，確係被告接受記者採訪時所為之
    論述，被告有散布上開言論之事實。
  2.惟查被告未經手處理公司財務問題，被告就銀行以外之財務
    完全不知情，兩造亦不爭執，故被告主觀上認為公司不可能
    如原告在危機處理小組會議所稱，對外負債高達3億餘元，
    即屬可信；依94年9月2日召開危機處理小組例行會議決議與
    指示記載：存貨部分必須立即盤點並進行遷移至富慷公司代
    覓之新庫房，加以保全，．．．由副召集人（即原告）電請
    富慷公司協助找尋。」（見本院卷第7頁）；同年9月3日上
    午9時30分危機處理小組例行會議記載：主席（即原告）稱
    ：富慷在工建路附近找到廠辦來當庫房，再去看看是否合適
    ？等語（見本院卷第14頁），同日晚間7時危機處理小組例
    行會議記載原告：富慷公司請來貨車，將庫存搬到富慷臨時
    倉庫保管起來，這些都是我們達克公爵東山再起的本啊！」
    等語（見本院卷第16頁），依上開危機處理小組決議內容指
    貨品放置富慷公司尋找的臨時倉庫保管，旋因被告認為若債
    權人催討債務時，伊若無存貨抵償，處境會很尷尬，故覺得
    不妥，乃於94年9月3日晚間，召開緊急會議欲取回貨物，經
    原告稱「用人頭保證庫存明天會運回來，但是他們如果出示
    徐總簽給他們的質押憑證要將庫存再搬回去，那就請你們去
    談等情」（見本院卷第17頁），參以原告在偵查中陳稱該批
    貨物在負責人生前就質押給富慷公司，所以該批貨物應該在
    富慷公司等語，其實情卻是將貨品質押，即與上開會議記錄
    之保全或保管不同，且原告於被告詢問放貨地點時僅稱放在
    安全的地方，一般人於此情狀，不免生疑，乃於94年9月5日
    至警察局報案，被告基於前述情形，對記者陳述上開內容，
    亦屬被告主觀認知說明，難認其故意或過失貶損告原告名譽
    。
  3.被告因不知貨物去向而對原告提刑事告訴為原告所明知，原
    告為公司執行長，其對公司業務往來及財務情形較被告熟悉
    ，被告查證對象當然是原告，但原告卻不告知，「只說放在
    安全地方」，被告直至94年12月9日出庭仍未獲告知置放地
    點（見臺灣基隆地方法院檢察署94年交查字第640號卷第41
    頁以下即94年12月9日筆錄）；原告在偵查中稱「貨是（九
    十四年九月）二日晚上就進富慷公司在板橋的倉庫」，可見
    原告知悉放貨地點（見臺灣基隆地方法院檢察署94年交查字
    第474號卷第28頁即94年11月23日筆錄），原告為敏升公司
    執行長，有關搬遷貨物一事由原告負責，向危機小組告知放
    貨地點應為其職責，而不待被告詢問；況依當時情形被告理
    應告知貨物藏放情形以及其和富慷公司關係，以免誤會，但
    原告卻始終未予告知，亦未說明未能告知理由，核與常情不
    符，難謂被告未盡查證，應負過失責任。
  4.觀諸二家平面媒體報導內容，就兩造說詞均報導而予平衡，
    媒體非僅報導被告的指摘，蘋果日報記者蔡進男稱：「．．
    ．被告是在現場接受我們一大堆記者的採訪，當時是被告坐
    在該處，我們記者主動過去採訪，因為我們已經先採訪過甲
    ○○，為了平衡報導，我們必須去採訪被告等語（見基隆地
    方法院96年度易字第61號卷第57至63頁）；原告部分的報導
    內容略以：原告「前天在出所時已針對搬走貨物問題提出解
    釋，是為公司好．．．且這項決定，乙○○當時同意。」、
    原告「最後表示，徐偉俊生前已與一家廠商談妥合作，．．
    ．原本爭執的雙方隨後也冷靜下來，一場爭產糾紛才暫時落
    幕。」，此報導內容依一般客觀標準判斷，不致使社會一般
    人對原告為貶抑之評價。
  5.綜上，被告依當時情形就其所言有相當理由確信，原告不能
    以事後證明其無侵占之事，令被告負侵權行為之損害賠償責
    任。
五、從而，被告並無不法侵害原告權利之故意或過失，故不該當
    於侵權行為之構成要件，揆諸前開說明，則原告依侵權行為
    之法律關係，訴請被告給付200萬元之損害賠償金，及自起
    訴狀繕本送達被告翌日起至清償日止之法定遲延利息，為無
    理由，應予駁回。
六、原告之訴既經駁回，其假執行之聲請，已失所附麗，應併予
    駁回。
七、因本案事證已臻明確，兩造其餘主張陳述及舉證，於本件判
    決結果不生影響，爰不一一論列，附此敘明。
八、結論：原告之訴為無理由，依民事訴訟法第78條規定，判決
    如主文。
中    華    民    國    97    年    6     月    24    日
                  民事第五庭    法  官  林妙黛
以上正本係照原本作成
如對本判決上訴，須於判決送達後20日內向本院提出上訴狀
中    華    民    國    97    年    6     月    27    日
                                書記官  陳怡君


司法院資訊處製作；財團法人民間司法改革基金會備份。
